【裁判字號】    97,裁,4571
【裁判日期】    970925
【裁判案由】    採取土石
【裁判全文】
最  高  行  政  法  院  裁  定
                                      97年度裁字第4571號
上  訴  人  德穩工程有限公司
代  表  人  甲○○
被 上訴 人  宜蘭縣政府
代  表  人  乙○○
上列當事人間採取土石事件，上訴人對於中華民國97年6月19日
臺北高等行政法院96年度訴字第2563號判決，提起上訴，本院裁
定如下：
    主  文
上訴駁回。
上訴審訴訟費用由上訴人負擔。
    理  由
一、按對於高等行政法院判決之上訴，非以其違背法令為理由，
    不得為之，行政訴訟法第242條定有明文。依同法第243條第
    1項規定，判決不適用法規或適用不當者，為違背法令；而
    判決有同條第2項所列各款情形之一者，為當然違背法令。
    是當事人對於高等行政法院判決上訴，如依行政訴訟法第24
    3條第1項規定，以高等行政法院判決有不適用法規或適用不
    當為理由時，其上訴狀或理由書應有具體之指摘，並揭示該
    法規之條項或其內容；若係成文法以外之法則，應揭示該法
    則之旨趣；倘為司法院解釋或本院之判例，則應揭示該判解
    之字號或其內容。如以行政訴訟法第243條第2項所列各款情
    形為理由時，其上訴狀或理由書，應揭示合於該條項各款之
    事實。上訴狀或理由書如未依此項方法表明，或其所表明者
    與上開法條規定不合時，即難認為已對高等行政法院判決之
    違背法令有具體之指摘，其上訴自難認為合法。
二、本件上訴人對於高等行政法院判決上訴，主張：被上訴人經
    會同相關單位現場勘查、測量發現上訴人未經申請許可擅於
    宜蘭縣員山鄉○○段再連小段4-2、4-25及4-28地號土地（
    下稱系爭土地）採取土石，並將所購買之工程廢棄土作為回
    填，依土石採取法第36條規定對上訴人裁處罰鍰新臺幣100
    萬元。惟查上訴人係於民國95年9月底方進駐系爭土地，依
    社會經驗於短期內不可能在廠區作大範圍深拓開挖，且於當
    時土石累積進出之數量不多，應以土資入庫總數量與堆置之
    土石方現存總數相比較方屬正確，原審未依職權就此部分詳
    予調查，即有違誤。又被上訴人現場勘驗、測量等採證及查
    證過程，上訴人之人員雖有在場了解，惟未給予表示意見，
    裁罰前亦未給上訴人陳述意見機會，程序顯有重大瑕疵，且
    無明確證據證明開挖土石行為係上訴人之人員所為，另被上
    訴人以現場堆置之廢棄土石與供回填之工程廢棄土之外觀土
    質比對並無明顯差異，原審即認無鑑定之必要，又本件如何
    具備「客觀上明白足以確認者」，於處分前得不另給予陳述
    意見之機會之要件，原判決理由亦非完備，均有違誤等語，
    雖以該判決違背法令為由，惟核其上訴理由，係就原審取捨
    證據、認定事實之職權行使，指摘其為不當，並就原審已論
    斷者，泛言未論斷，或就原審所為論斷，泛言其論斷矛盾，
    而非具體表明合於不適用法規、適用法規不當、或行政訴訟
    法第243條第2項所列各款之情形，難認對該判決之如何違背
    法令已有具體之指摘。依首開規定及說明，應認其上訴為不
    合法。
三、據上論結，本件上訴為不合法。依行政訴訟法第249條第1項
    前段、第104條、民事訴訟法第95條、第78條，裁定如主文
    。
中    華    民    國    97    年    9     月    25    日
                    最高行政法院第三庭
                        審判長法官  黃  璽  君
                              法官  吳  慧  娟
                              法官  鄭  忠  仁
                              法官  黃  本  仁
                              法官  吳  東  都
以  上  正  本  證  明  與  原  本  無  異
中    華    民    國    97    年    9     月    26    日
                              書記官  彭  秀  玲


司法院資訊處製作；財團法人民間司法改革基金會備份。
